【裁判字號】    92,聲再,93
【裁判日期】    920721
【裁判案由】    聲請再審
【裁判全文】
臺灣高等法院高雄分院刑事裁定                      九十二年度聲再字第九三號
    再審聲請人
    即受判決人  甲○○
右列聲請人因違反毒品危害防制條例案件，對於本院九十年度上更一字第三六四號中
華民國九十年十一月三十日確定判決（臺灣高雄地方法院八十七年度訴字第一五七五
號、臺灣高雄地方法院檢察署八十七年度偵緝字第一四二、一六二號），聲請再審，
本院裁定如左：
      主  文
再審之聲請駁回。
      理  由
一、聲請意旨略稱：原確定判決認定聲請人觸犯販賣毒品海洛因罪，無非係以證人陳
    怡如證述，其自八十六年十月初至同年十二月二日止，以0000000000
    號呼叫器連絡聲請人後，連續六次以每包五千元之價格向聲請人購買毒品海洛因
    施用，並指稱上開呼叫器原為其所有，自八十六年開始施用毒品海洛因時，即借
    給聲請人使用，因此才可找到聲請人，後來其沒有錢，始將該呼叫器讓予聲請人
    以抵償海洛因之債務，聲請人要其過戶給蔡東龍，因蔡東龍本來即要給聲請人使
    用，其均以該呼叫器連絡聲請人，其撥打該呼叫器均係由聲請人回電云云，為其
    重要論據，惟聲請人於第一審已辯稱，該呼叫器雖係陳女的，但伊並未使用過，
    僅介紹陳、蔡二人認識，並未介紹渠等買賣呼叫器，事後曾聽蔡某提起有向陳女
    買呼叫器等語，且證人蔡東龍亦證稱，有在使用該呼叫器，是向陳女買的，伊拿
    身分證及一千二百元給她，由她去辦過戶等語，顯見證人陳怡如所述有瑕疵，自
    不得採為被告不利犯行之認定依據，原確定判決採證違法，爰提出證人陳怡如、
    蔡東龍在第一審之審理筆錄影本，依刑事訴訟法第四百二十條第一項第六款發現
    新證據聲請再審云云。
二、按因發見確實之新證據，足認受有罪判決之人應受無罪之判決者得聲請再審，固
    為刑事訴訟法第四百二十條第一項第六款所明定。惟所謂發見新證據，係指該證
    據當時已經存在，為法院及當事人所不及知，不及調查斟酌，至其後始行發見，
    且就證據本身形式上觀察，固不以絕對不須經過調查程序為條件，但必須顯然可
    認為足以動搖原有罪確定判決，而為受判決人無罪、免訴、免刑或輕於原判決所
    認罪名之判決者為限。此受理聲請再審之最後事實審法院，應就聲請再審理由之
    所謂「新證據」，是否具備事實審判決前已經存在，為法院、當事人所不知，事
    後方行發見之「嶄新性」，及顯然可認足以動搖原有罪確定判決，應為無罪、免
    訴、免刑或輕於原判決罪名之「顯然性」二要件，加以審查，為判斷應否准予開
    始再審之準據（最高法院八十五年度台抗字第三○八號判決參照）。經查，本件
    聲請人所舉上開「第一審審理筆錄影本」證據，既在原確定判決前已經存在，自
    非聲請人於原確定判決前所不及知，至其後始行發見者，已難認合於「嶄新性」
    之要件。又原確定判決就聲請人觸犯販賣毒品海洛因犯行，係依憑證人陳怡如、
    盧志鵬、蔡東龍、莊莉卉等人之證言，並綜合中華電信股份有限公司台灣南區電
    信分公司函全部卷證資料，為其所憑之證據及認定之理由，而以聲請人否認所持
    辯解為不足採，並摒棄證人蔡東龍所稱未將該呼叫器交由聲請人使用之語，不予
    採信，原確定判決已詳細說明斟酌取捨得心證之理由，有原確定判決書可按，從
    而聲請人所舉之證據，自形式上觀察，亦無顯足動搖原確定判決之「顯然性」，
    自難謂已屬刑事訴訟法第四百二十條第一項第六款之「新證據」。
三、綜上所述，聲請人所執之再審理由，經核要刑事訴訟法第四百二十條第一項第六
    款規定「發現確實之新證據」等要件不符，本件再審為無理由，應予駁回。
四、據上論結，應依刑事訴訟法第四百三十四條第一項，裁定如主文。
中      華      民      國    九十二    年      七      月    二十一    日
                              臺灣高等法院高雄分院刑事第七庭
                                  審判長法官  李春昌
                                        法官  黃憲文
                                        法官  莊飛宗
右正本證明與原本無異。
如不服本裁定應於送達後五日內向本院提出抗告狀。
                                  法院書記官  張明賢
中    華    民    國      九十二      年      七      月     二十二   日


司法院資訊處製作；財團法人民間司法改革基金會備份。
